臺灣高等法院臺南分院刑事裁定
110年度毒抗字第407號
抗  告  人  
即  被  告  黃信輝



上列抗告人因聲請重新審理案件，不服臺灣臺南地方法院中華民
國110年4月26日110年度毒聲重字第9號裁定，提起抗告，本院裁
定如下：
    主  文
抗告駁回。
    理  由
一、抗告意旨略以：因應毒品危害防制條例之修正及最高法院見
    解變更，法務部修正有無繼續施用毒品傾向評估標準，評分
    項目中之前科紀錄已有調整，於民國000年0月00日生效，本
    件原確定裁定係以法務部修正前之有無繼續施用毒品傾向評
    估標準認定聲請人有繼續施用毒品之傾向，原裁定未能參考
    修正後之評估標準而裁定令入戒治處所施以強制戒治，影響
    抗告人權利，請求重新審理，並撤銷原強制戒治裁定。原裁
    定以無重新審理之事由駁回抗告人之聲請，然抗告人應依修
    正後評估標準重新評估，有可能無繼續施用之傾向，且以被
    告前科紀錄為評估標準計分，對被告不公，而評估標準已經
    修正，原評估結果違反公平客觀。抗告人已於109年8月3日
    入監執行半年之久，後續尚有2年6月有期徒刑須執行，評估
    人員是否有預知未來之能力，服刑期間如有毒品能施用，認
    為有繼續施用傾向，抗告人亦坦然接受，但事實上並無毒品
    可以施用等語。
二、毒品危害防制條例第20條之1第1項第2款、第3款、第5款、
    第2項規定：「觀察、勒戒及強制戒治之裁定確定後，有下
    列情形之一，認為應不施以觀察、勒戒或強制戒治者，受觀
    察、勒戒或強制戒治處分之人，或其法定代理人、配偶，或
    檢察官得以書狀敘述理由，聲請原裁定確定法院重新審理：
    五、因發現確實之新證據足認受觀察、勒戒或強制戒治處分
    之人，應不施以觀察、勒戒或強制戒治者。」「聲請重新審
    理，應於裁定確定後三十日內提起。但聲請之事由，知悉在
    後者，自知悉之日起算。」抗告人係以法務部於110年3月26
    日修正頒布之「有無繼續施用毒品傾向評估標準紀錄表」、
    「有無繼續施用毒品傾向評估標準評分說明手冊」為新證據
    ，並主張其知悉在後，而依上開毒品危害防制條例第20條之
    1第1項第5款規定為向原審法院聲請重新審理之依據，此外
    並未指明其他聲請重新再審之依據，合先敘明。
三、經查：　　
㈠、抗告人前因施用第二級毒品，經臺灣臺南地方法院以109年度
    毒聲字第276號裁定送勒戒處所觀察勒戒，嗣因有繼續施用
    之傾向，由同法院於110年3月8日以110年度毒聲字第187號
    裁定入戒治處所強制戒治確定。　　 
㈡、抗告意旨所指法務部110年3月26日修正頒布之「有無繼續施
    用毒品傾向評估標準紀錄表」及「有無繼續施用毒品傾向評
    估標準說明手冊」，性質上為法務部就多數不特定之受觀察
    勒戒人，於觀察勒戒完成後，有無繼續施用毒品傾向進行評
    估之抽象標準，具有對外發生法律效果之法規命令性質，是
    上開評估標準紀錄表及評估標準說明手冊之修正，屬於法規
    命令之修正，為法律變更，並非上開毒品危害防制條例第20
    條之1第1項第5款所稱之「新證據」。而臺灣臺南地方法院1
    10年度毒聲字第187號令入戒治處所強制戒治之裁定於作成
    時，上開評估標準紀錄表及評估標準說明手冊尚未修正，依
    當時有效之修正前評估標準製作「有無繼續施用毒品傾向證
    明書」、「有無繼續施用毒品傾向評估標準紀錄表」，評估
    聲請人有繼續施用毒品之傾向，仍屬合法，並無毒品危害防
    制條例第20條之1第1項第1款所稱適用法規顯有錯誤足以影
    響裁定之結果、或同項第3款所稱原確定裁定所憑之鑑定已
    證明其為虛偽等情事，而顯不符合聲請重新審理之事由，併
    予敘明。
㈢、至於抗告人依修正後之「有無繼續施用毒品傾向評估標準紀
    錄表」及「有無繼續施用毒品傾向評估標準說明手冊」重新
    評估之結果，已無繼續施用之傾向（原審卷第57-61頁），
    依刑法第2條第3項規定：「法律有變更，不施以保安處分者
    ，應免其保安處分之執行」，保安處分執行條例第28條第1
    項前段規定：「保安處分定有期間者，在期間未終了前，認
    無繼續執行之必要時，除法律另有規定外，應報請指揮執行
    法院之檢察官，聲請免其處分之執行」，關於法律變更而免
    予執行保安處分，應報請指揮執行法院之檢察官提出聲請。
    抗告人如認有該條規定之適用，應促請指揮執行法院之檢察
    官，另為適法處理，尚無於聲請重新審理之程序中，由法院
    依職權裁定免予執行之可言，應予指明。
四、綜上，抗告人以上開理由聲請重新審理，其聲請為無理由，
    原裁定駁回其重新審理之聲請，核無違誤，抗告人再以前詞
    指摘原判決不當，請求撤銷原裁定，為無理由，應予駁回。
五、依刑事訴訟法第412 條規定，裁定如主文。　
中　　華　　民　　國　　110 　年　　5 　　月　　26　　日
                  刑事第一庭    審判長法  官　楊清安
                                      法  官　陳珍如
                                      法　官  蕭于哲
以上正本證明與原本無異。
不得再抗告。
　　　　　                            書記官　徐振玉 
中　　華　　民　　國　　110 　年　　5 　　月　　26　　日